【裁判字號】    97,訴,142
【裁判日期】    970520
【裁判案由】    妨害自由等
【裁判全文】
臺灣高雄地方法院刑事判決               97年度訴字第142號
公  訴  人  臺灣高雄地方法院檢察署檢察官
被      告  乙○○
            丙○○
上二人共同
選任辯護人  張賜龍律師
            陳靜娟律師
上列被告因妨害自由等案件，經檢察官提起公訴（96年度偵字
第26919號），本院判決如下：
    主  文
丙○○犯剝奪他人行動自由罪，累犯，處有期徒刑壹年貳月，減
為有期徒刑柒月。又犯傷害罪，累犯，處有期徒刑陸月，減為有
期徒刑月。應執行有期徒刑玖月。
乙○○犯剝奪他人行動自由罪，處有期徒刑拾月，減為有期徒刑
伍月，如易科罰金，以新臺幣壹仟元折算壹日。又犯傷害罪，處
有期徒刑肆月，如易科罰金，以新臺幣壹仟元折算壹日，減為有
期徒刑貳月，如易科罰金，以新臺幣壹仟元折算壹日。應執行有
期徒刑陸月，如易科罰金，以新臺幣壹仟元折算壹日。
    事  實
一、許獎麟前於民國91年間因傷害案件，經臺灣高等法院高雄分
    院以91年度上易字第754 號判處有期徒刑6 月確定，並於92
    年9 月26日執行完畢。
二、詎許獎麟猶不知悔改，因林麗蓉（未經檢察官起訴）與丁○○間有債務糾紛，而乙○○受林麗蓉所託，出面向丁○○索
    討債務，徐獎麟即與乙○○共同基於妨害自由及傷害之犯意
    聯絡，於95年10月12日下午9 時50分許，在高雄市○○區○○路與仁愛街三角窗之泡沫紅茶店前，由乙○○開車，許獎
    麟則向丁○○恐嚇若不上車，要伊好看等語，使丁○○心生
    畏懼，乃隨同2 人上車，乙○○、許獎麟即要求丁○○找其
    母戊○○○擔任保證人，至同日下午10時許，乙○○駕車抵
    達丁○○位於高雄市○○區○○路34巷2 弄19號住處後，許
    獎麟命丁○○按門鈴叫丁○○母親戊○○○出來擔任丁○○
    債務之保證人，惟遭戊○○○拒絕，許獎麟即持折疊刀抵住
    丁○○右腰，要求丁○○聽從伊指示上車，丁○○上車後，
    許獎麟復要求丁○○撥打電話找朋友籌錢，並徒手毆打丁○○頭部、臉部數下。至同日晚間10時30分許，乙○○與許獎
    麟將丁○○押至高雄市○○路與福德路三角窗亞太攝影騎樓
    下由林麗蓉所開設之泡沫紅茶店內，詢問林麗蓉意見，林麗
    蓉即與許獎麟、乙○○共同基於妨害自由之犯意聯絡，指示
    乙○○、許獎麟2 人將丁○○押至位於高雄市○○路之順利
    茶行2 樓，並聯絡真實姓名、年籍不詳綽號「阿泰」之成年
    男子（未據檢察官起訴）前往順利茶行；林麗蓉、許獎麟、
    乙○○帶同丁○○抵達順利茶行2 樓後，綽號「阿泰」之男
    子亦隨後抵達，林麗蓉、許獎麟、乙○○、綽號「阿泰」之
    男子即共同基於妨害自由及傷害之犯意聯絡，在上開茶行2
    樓內，拘束丁○○之行動自由，並要求丁○○找親友擔任保
    證人，且由許獎麟出手毆打丁○○，致丁○○受有頭部外傷
    、右頂部頭皮及臉部撕裂傷等傷害，丁○○乃聽從指示撥打
    電話予前妻甲○○，央求甲○○擔任保證人，因甲○○已先
    行報警處理，故同意由乙○○等人帶丁○○回家進一步商談
    。嗣乙○○、林麗蓉與綽號「阿泰」之男子乃於隔日凌晨零
    時許，再將丁○○押至丁○○上開住處（許獎麟則因有事而
    先行自順利茶行離去，未一起前往丁○○住處），此時埋伏
    在外之員警即進入屋內，當場查獲乙○○、林麗蓉與綽號「
    阿泰」之男子，而查悉上情，丁○○自從五福路、仁愛街口
    泡沫紅茶店被乙○○、許獎麟強迫上車起，至回到其住處經
    警救出時止，總計遭限制行動自由約3 小時許。
三、案經丁○○訴由高雄市政府警察局苓雅分局報請臺灣高雄地
    方法院檢察署檢察官偵查起訴。
    理  由
壹、證據能力部分：
一、按被告以外之人於偵查中向檢察官所為之陳述，除顯有不可
    信之情況者外，得為證據，刑事訴訟法第159 條之1 第2 項
    定有明文，本案證人丁○○、戊○○○、甲○○於偵查中之
    陳述，業經其等於證述前具結，亦無證據顯示檢察官在偵查
    時有不法取供之情形，且據證人做成證據之外部情狀，亦無
    證據顯示上開證述有顯不可信之情況，揆諸首揭說明，證人
    丁○○、戊○○○、甲○○於偵查中之證述應有證據能力。
二、按被告以外之人於審判外之陳述雖不符刑事訴訟法第159 條
    之1 至之4 等4 條之規定，而經當事人於審判程序同意作為
    證據，法院審酌該言詞陳述或書面陳述作成時之情況，認為
    適當者，亦得為證據；當事人、代理人或辯護人於法院調查
    證據時，知有前項不得為證據之情形，而未於言詞辯論終結
    前聲明異議者，視為有前項之同意，刑事訴訟法第159 條定
    有明文。查卷附國軍高雄總醫院醫院診斷證明書1 紙，為國
    軍高雄總醫院醫師於審判外所為之書面陳述，屬傳聞證據，
    且無刑事訴訟法第159 條之1 至之4 等4 條規定情形，又檢
    察官、被告、辯護人均已知悉該陳述屬傳聞證據，且於本院
    言詞辯論終結前均未聲明異議，本院審酌上開證述於作成時
    亦無任何不適當之情況，認以之作為本案之證據，應屬適當
    ，是上開證據應有證據能力。
貳、實體部分：
一、訊據被告乙○○、許獎麟固均坦承其二人於前揭時間一起將
    告訴人丁○○從五福路與仁愛街三角窗之泡沫紅茶店帶往告
    訴人住處，要求告訴人母親擔任保證人，惟因遭告訴人母親
    拒絕，其二人再將告訴人帶往林麗蓉經營之泡沫紅茶店，復
    與林麗蓉一起將告訴人帶往順利茶行，至順利茶行2 樓後，
    並和林麗蓉、阿泰等人在順利茶行2 樓與告訴人商討債務問
    題，最後被告乙○○再與林麗蓉、阿泰一起將告訴人帶回告
    訴人住處，並在告訴人住處為警查獲，以及在過程中，被告
    許獎麟分別在車上及在順利茶行2 樓毆打告訴人等事實，惟
    被告乙○○矢口否認有何剝奪他人行動自由、傷害之犯行，
    辯稱：告訴人都是自願與其等一起行動的，且只有許獎麟毆
    打告訴人，其均未曾動手毆打告訴人云云；被告許獎麟則矢
    口否認有何剝奪他人行動自由之犯行，辯稱：告訴人都是自
    願與其等一起行動，其在告訴人住處外時，也沒有拿折疊刀
    脅迫告訴人上車，其當時只是在把玩1 支折疊手機云云。經
    查：
  (一)共犯林麗蓉因與告訴人有金錢債務糾紛，告訴人至今尚積欠
    100 餘萬元無法償還，林麗蓉乃委託乙○○出面處理其與告
    訴人之債務問題，被告乙○○即於95年10月12日晚間邀約告
    訴人至五福路與仁愛街三角窗之泡沫紅茶店商談，後被告乙○○以電話聯絡被告許獎麟抵達，被告許獎麟抵達以後，就
    對告訴人恫稱：「如果不上車就要你好看」等語，令告訴人
    感到恐懼，即依指示上車，嗣即由被告乙○○開車，與被告
    許獎麟一起將告訴人從前揭泡沫紅茶店帶往告訴人住處等事
    實，經告訴人於偵查中及本院審理時證稱：其因向林麗蓉借
    貸，積欠林麗蓉100 餘萬元未還，林麗蓉乃邀約乙○○與另
    一名乙○○的朋友到五福路及仁愛街口的泡沫紅茶店商討債
    務問題，渠等談了約20分鐘都沒有結果，後許獎麟就開著一
    部黑色喜美轎車過來，一下車後就到其坐的那桌，其站起來
    後，許獎麟就踢其腳叫其上車，說如果不上車就要其好看，
    因其心生畏懼，所以就與他們一起上車，上車後由乙○○開
    車，其與許獎麟坐在後座等語明確（見偵卷第5 頁、本院卷
    第74、75頁）；又參以被告乙○○、許獎麟亦均坦承最初係
    被告乙○○出面向告訴人追討債務，後被告乙○○與告訴人
    談判未果，乃聯絡被告許獎麟到場，之後被告乙○○、許獎
    麟2 人即將告訴人帶回家中找告訴人母親擔任保證人等情節
    ，足認告訴人所證上開情節，並非子虛，是以前揭事實，自
    堪認定。至告訴人雖證稱被告許獎麟係被告乙○○的朋友聯
    絡到場等語，與被告乙○○、許獎麟供述之情節並不一致，
    惟本案審理距離案發當時已逾1 年，且告訴人當時受到被告
    許獎麟之恐嚇及毆打，要求告訴人籌錢或找保證人擔保債務
    （詳後述），內心受極大之恐懼，對於案發當時之細節，記
    憶未必正確，是以此部分之事實，仍應以被告2 人自己之供
    述為準，併予說明。
  (二)又被告乙○○、許獎麟先將告訴人帶回告訴人住處，要求告
    訴人母親戊○○○擔任保證人，惟遭戊○○○拒絕，被告許
    獎麟乃持折疊刀，與被告乙○○再度將告訴人押上車離去一
    節，經告訴人於本院審理時證稱：因被告2 人要求找其母親
    擔任保證人，被告2 人就帶其前往其位於文山街之住處，到
    達其住處後，其按電鈴，其母親戊○○○就出來，但沒有開
    門，其隔著圍牆的欄杆與戊○○○對話，許獎麟就對戊○○○說要戊○○○擔任保證人，戊○○○說年紀大，也沒有經
    濟能力，沒有辦法當保證人，後來許獎麟就拿著1 把打開後
    長約10到15公分左右的折疊刀抵住其右側腰部說「走，上車
    」，其只好配合上車，上車後許獎麟繼續拿著那把刀繼續抵
    住其右腰部等語（見本院卷第75頁）；又證人戊○○○於偵
    查及本院審理時證稱：其當時透過圍牆上的欄杆，有看見許
    獎麟手上拿著一把黑色刀柄，不是很大的刀子抵住告訴人腰
    部，將告訴人押上車等語，因為其家門口有一盞路燈，所以
    其看得很清楚等語（見偵卷第5 頁、本院卷第82、84頁）；
    證人甲○○於偵查及本院審理時則均證稱：那天晚上其在樓
    上晾衣服，在2 樓有看到他們在樓下談話，後來被告2 人一
    人站一邊將告訴人架走，其看到許獎麟右手拿東西頂著告訴
    人右側腰際，叫告訴人跟他走，當時許獎麟是站在告訴人後
    方以左手搭著告訴人左肩，右手拿東西抵住告訴人右腰，乙○○則站在告訴人右邊左手搭著告訴人的右肩，因其家門口
    有一盞路燈，所以看得很清楚等語（見偵卷第6 頁、本院卷
    第85頁），由上述證人證述觀之，告訴人明確證稱其係遭被
    告許獎麟以折疊刀抵住腰部強押上車，另證人戊○○○、甲○○亦分別證稱其等親眼目睹此一情形，是應足認告訴人此
    部分之證述，亦非子虛。從而，此部分之事實，亦堪認定，
    被告許獎麟、乙○○辯稱：被告許獎麟未以折疊刀抵住告訴
    人腰部云云，則為推諉卸責之詞，不足採信。
  (三)又被告2 人再次將告訴人載上車後，即由被告乙○○開車在
    路上繞行，路途中被告許獎麟不斷要求告訴人打電話籌錢，
    又徒手毆打告訴人頭部、臉部數下，後因告訴人未能籌到金
    錢或覓得願作保之人，被告乙○○乃將告訴人帶往林麗蓉所
    經營之泡沫紅茶店等事實，經證人即告訴人於本院審理時證
    稱：回到車上後，仍由乙○○開車，其與許獎麟坐在後座，
    許獎麟拿刀抵住其腰部，要其打電話找朋友籌錢，其就一直
    打電話籌錢，被告許獎麟嫌其電話打太慢，就出拳打其眉心
    ，其眼鏡割破眉角而流血，後來被告許獎麟還以右手手掌向
    上握拳用力毆打其頭頂數下等語（見本院卷第76頁）；另參
    以被告乙○○、許獎麟亦均不否認被告許獎麟有要求告訴人
    籌錢及毆打告訴人之行為；此外，並有國軍高雄總醫院診斷
    證明書影本1 紙在卷可證（見警卷第21頁）。從而，此部分
    之事實，亦堪予認定。至被告許獎麟辯稱其在車上未拿折疊
    刀抵住告訴人腰部云云，惟按被告許獎麟當時係持折疊刀抵
    住告訴人腰部強押告訴人上車一節，已如前述，是以應足認
    告訴人證稱被告許獎麟上車後持續以折疊刀抵住其腰部一節
    ，非屬虛構，被告許獎麟所辯，則為避重就輕之詞，不足採
    信。
  (四)被告2 人將告訴人帶至林麗蓉經營之泡沫紅茶店後，林麗蓉
    即指示被告2 人再將告訴人帶至順利茶行商談債務問題，至
    順利茶行2 樓後，阿泰亦趕到現場，被告2 人、林麗蓉、阿
    泰等人圍坐在告訴人身邊，要求告訴人找人擔任保證人，並
    由被告許獎麟出手毆打告訴人，告訴人乃再打電話要求其前
    妻甲○○擔任保證人，此時因甲○○已報警處理，即同意眾
    人回告訴人住處商談，故阿泰、林麗蓉、被告乙○○乃再帶
    同告訴人返回前揭告訴人位於文山街之住處，旋為埋伏於現
    場之員警查獲等節，亦經告訴人於審判時證稱：後來其等一
    起坐車到武廟路的順利茶行2 樓，到2 樓後阿泰也來了，其
    與被告乙○○、許獎麟2 人，及林麗蓉、阿泰一起到2 樓後
    面的房間，其坐在椅子上，被告許獎麟、乙○○都站在其右
    後方，林麗蓉、阿泰則坐在其左前方的椅子上，要求其找人
    作保，在過程中許獎麟起來走動，以手毆打其臉部，用腳踹
    其肚子，叫其找保證人來保證債務，其只好再打電話給前妻
    甲○○，甲○○就叫他們回來家裡談，後就由被告乙○○開
    車載其等返回文山路住處，只有乙○○、阿泰、林麗蓉3 人
    與其一起到其住處，被告許獎麟並未一起過來等語明確（見
    本院卷第76、77頁）；另證人甲○○於審判時亦證稱：因告
    訴人一直打電話回來叫其籌錢，其與婆婆商量後才決定報警
    ，其撥打110 給警察，警察問告訴人在哪裡，其說要聯絡看
    看，後來告訴人他們說要回其住處，其就告訴警察，警察到
    其住處時，因對方還沒有來，其擔心對方看到警察會逃走，
    就請警察在外面等等語（見本院卷第86頁）；證人戊○○○
    於本院審理時則證稱：告訴人第一次回家以後，其跟甲○○
    說這件事，甲○○就打電話報警了，後來警察先來到其家中
    ，甲○○就告訴警察說告訴人有打電話來說要回家談，請警
    察先到外面等待，約過半小時到1 小時左右，告訴人他們就
    回來了等語（見本院卷第84頁）。本院審酌前揭告訴人及證
    人甲○○、戊○○○證述之情節，均大致相符，是應認告訴
    人前揭證述內容，尚屬可信，另參以被告乙○○、許獎麟均
    不否認其等將告訴人由林麗蓉經營之泡沫紅茶店帶至順利茶
    行，又在順利茶行2 樓與阿泰、林麗蓉一同和告訴人商討債
    務問題，其間被告許獎麟更出手毆打告訴人等節；此外，並
    有國軍高雄總醫院診斷證明書影本1 紙在卷可佐（見警卷第
    21頁）。是以此部分之事實，亦堪予認定。
  (五)被告乙○○、許獎麟雖均辯稱：告訴人係自願與渠等2 人一
    起行動云云。惟查，由上揭已經確認之事實可知，告訴人係
    先後遭被告許獎麟以言語恫嚇或以利刃抵住其腰部脅迫其上
    車，則告訴人在上車之時，其心中已感到恐懼，可見當時告
    訴人意思自由已經遭到壓制，又當時告訴人既已為被告2 人
    置於自己實力支配之下，故告訴人在滿足被告2 人之要求即
    籌到現金抵債或覓得保證人擔保債務以前，自不敢任意離去
    ，是以應認為其後被告2 人再將告訴人帶至林麗蓉經營之泡
    沫紅茶店、順利茶行等處，均屬其等妨害自由行為之延續。
    況且，告訴人積欠林麗蓉債務達100 餘萬元，以告訴人經濟
    條件，非一朝一夕可清償，且告訴人先前曾與被告乙○○商
    談過1 次，仍未能獲致共識，是則告訴人當時如非身不由己
    ，豈可能於當晚先帶同被告2 人回家要求母親戊○○○擔任
    保證人，後又不斷撥打電話向親友籌錢或找人作保；另告訴
    人既然在車上時已經遭被告許獎麟暴力毆打，如非其自由受
    到被告2 人控制，亦無自願留下來配合被告2 人籌錢之理，
    以上種種，益足徵告訴人當時係遭被告等人控制行動自由，
    始盡量滿足被告2 人之要求，以換取自己之自由，至為灼明
    。從而，被告乙○○、許獎麟前揭辯詞稱，核屬推諉卸責之
    詞，自不足採信。
  (六)又按共同正犯，係共同實施犯罪行為之人，在共同意思範圍
    內，各自分擔犯罪行為之一部，相互利用他人之行為，以達
    其犯罪之目的，其成立不以全體均參與實施犯罪構成要件之
    行為為要件；參與犯罪構成要件之行為者，固為共同正犯；
    以自己共同犯罪之意思，參與犯罪構成要件以外之行為，或
    以自己共同犯罪之意思，事前同謀，而由其中一部分人實行
    犯罪之行為者，亦均應認為共同正犯，使之對於全部行為所
    發生之結果，負其責任（最高法院92年度臺上字第2824號判
    決參照）。經查，本案被告乙○○既出面為林麗蓉向告訴人
    追討債務，又自承當晚係其聯絡被告許獎麟到場（見本院卷
    第94頁），許獎麟到場後，立即走到告訴人面前，喝令告訴
    人上車，由以上情節觀之，被告乙○○呼叫被告許獎麟到場
    之目的，即係要其協助將告訴人押往他處，實甚為明確。又
    被告許獎麟先前與告訴人素不相識一節，亦經告訴人證述屬
    實（見本院卷第73頁），則被告許獎麟與告訴人自無債務糾
    紛或其他細故，倘被告乙○○為一般和平之方法向告訴人索
    討債務，只要自行前往即可，本無需再聯繫被告許獎麟到場
    ，是足見被告乙○○對於被告許獎麟到場後要以妨害自由、
    恐嚇、傷害等強暴之方法為其向告訴人索討債務，早有認識
    ，被告乙○○既先將告訴人置於此一情境下，其對於被告許
    獎麟之後對告訴人暴力相向，即不得置身事外，諉稱不知。
    另被告許獎麟抵達後，被告乙○○均與被告許獎麟共同行動
    ，且過程中無論被告許獎麟以折疊刀恫嚇告訴人，及在車上
    、順利茶行2 樓毆打告訴人等行為，被告乙○○均未曾稍加
    制止等情，亦經告訴人證述屬實（見本院卷第79頁），益足
    徵被告許獎麟之行為，均符合被告乙○○主觀上之預期，故
    被告乙○○雖未親自實施前揭恐嚇、傷害之行為，惟其藉由
    被告許獎麟，已實現其對告訴人身體及心理施加暴力之不法
    目的，自無需以己力親自為之。綜上，被告乙○○本於以自
    己實施犯罪之意思，聯絡被告許獎麟到場，再由被告許獎麟
    以言語恫嚇、持折疊刀脅迫，並出手毆傷告訴人，其對於被
    告許獎麟之行為，均早有預見，屬刑法之共同正犯，自應與
    被告許獎麟同負恐嚇、傷害及妨害自由之罪責無疑。至被告
    乙○○所辯前揭情詞，則屬事後卸責之詞，亦無足採。
  (七)按刑法第302 條第1 項之剝奪他人行動自由罪，為繼續犯之
    一種，其於他人實施剝奪他人行動自由犯行中，始參與犯罪
    ，亦應成立共犯（最高法院79年度臺上字第3233號判決參照
    ）。經查，依檢察官所舉之事證，尚無證據證明共犯林麗蓉
    、阿泰事先知情先前被告乙○○、許獎麟在五福路與仁愛街
    口之泡沫紅茶店強迫告訴人上車，及在告訴人住處門口時，
    被告許獎麟以折疊刀脅迫告訴人上車，與被告許獎麟在車上
    毆打告訴人等行為，是依罪疑惟輕原則，尚難認就被告2 人
    在抵達林麗蓉經營之泡沫紅茶店以前，對告訴人實施之妨害
    行動自由、恐嚇及傷害等行為，林麗蓉、阿泰與被告2 人間
    有共同犯意聯絡。惟因被告2 人控制告訴人之行動自由後，
    其等妨害告訴人行動自由之狀態即繼續存在，又被告乙○○
    、許獎麟2 人將告訴人帶至泡沫紅茶店後，即在林麗蓉授意
    下，再將告訴人帶至順利茶行，抵達順利茶行2 樓後，林麗
    蓉、阿泰、被告乙○○、許獎麟等人即圍坐在告訴人身邊，
    要求告訴人找保證人作保，並由被告許獎麟出手毆打告訴人
    等情，業如前述，是以應堪認共犯林麗蓉係自其指示被告2
    人將告訴人帶往順利茶行時起，參與被告2 人妨害自由之犯
    行，共犯「阿泰」則自其抵達順利茶行2 樓之時起，參與被
    告2 人妨害自由及後續傷害之犯行無疑。綜上，因共犯林麗
    蓉、阿泰均已參與被告2 人剝奪行動自由及傷害行為之一部
    ，故本諸前揭說明，被告2 人就其所犯剝奪他人行動自由、
    傷害2 罪，與共犯林麗蓉、阿泰2 人，亦均應論以共同正犯
    ，併予說明。
  (八)此外，共犯林麗蓉、阿泰、被告乙○○等人最後將告訴人由
    順利茶行押往告訴人住處找告訴人前妻作保時，因被告許獎
    麟發現自己汽車的水箱破裂，而先行離去一節，經被告許獎
    麟陳述在卷，此亦與告訴人及證人戊○○○於本院審理時之
    證述相符（見本院卷第77、83頁），是被告許獎麟在眾人前
    往告訴人住處之時，即先行離去，未再繼續拘束告訴人行動
    自由之事實亦堪認定，併予敘明。
二、論罪科刑部分：
  (一)核被告乙○○、許獎麟所為前揭以脅迫方式控制告訴人行動
    自由，使告訴人無法按其意願自由離去之行為，係犯刑法第
    法第302 條第1 項之剝奪他人行動自由罪；又被告乙○○、
    許獎麟在妨害告訴人自由之過程中，由被告許獎麟出手毆打
    告訴人，致告訴人受有前揭傷害之行為，係犯同法第277 條
    第1 項之傷害罪。
  (二)按私行拘禁或以其他非法方法剝奪人之行動自由，仍不外以
    強暴、脅迫為手段，如其目的在使人行無義務之事，或妨害
    人行使權利，則此項使人行無義務之事，或妨害人行使權利
    ，應為剝奪人行動自由之高度行為所吸收，逕依刑法第302
    條第1 項論罪；又在剝奪人之行動自由中，如並有恐嚇危害
    安全行為，自屬包含於妨害行動自由之同一意念之中，而視
    為剝奪行動自由之部分行為，不發生所謂低度之恐嚇危害安
    全罪，為高度之剝奪行動自由罪所吸收之問題（最高法院82
    年度臺上字第2554號、89年臺上字第780 號判決意旨參照）
    。故被告乙○○、許獎麟共同基於妨害自由之犯意聯絡，以
    脅迫之手段剝奪告訴人之行動自由，又在妨害自由之過程中
    ，共同基於恐嚇、強制之犯意聯絡，恐嚇告訴人，而使告訴
    人為撥打電話籌措現金、找人擔任保證人等無義務之事等，
    上揭強制、恐嚇行為，均應視為係以非法方法剝奪行動自由
    之部分行為，合併成為一個以非法方法剝奪人之行動自由罪
    ，即祇成立實質上之一罪，應逕依刑法第302 條第1 項論處
    ，公訴意旨認為被告乙○○、許獎麟所犯恐嚇罪與剝奪他人
    行動自由罪間，犯意個別，行為互殊，均應予分論併罰（見
    本院卷第頁），自有誤會，併此敘明。被告乙○○、許獎麟
    前往林麗蓉經營之泡沫紅茶店途中，由被告許獎麟出手毆打
    告訴人，嗣於順利茶行2 樓，被告許獎麟再次出手毆打告訴
    人，則被告2 人係於密接之時間內，接續實施上開傷害犯行
    ，應僅論以一罪。
  (三)被告乙○○、許獎麟與共犯林麗蓉、阿泰就上開傷害、剝奪
    他人行動自由等犯行，彼此間均互有犯意聯絡及行為分擔，
    均應論以共同正犯。又另被告乙○○、許獎麟就其等所犯剝
    奪他人行動自由、傷害2 罪間，均犯意各別，行為互殊，均
    應予分論併罰。
  (四)又被告許獎麟前因傷害案件，經臺灣高等法院高雄分院以91
    年度上易字第754 號判處有期徒刑6 月確定，並於92年9 月
    26日執行完畢，有臺灣高等法院被告許獎麟前案紀錄表1 份
    在卷可憑，其於有期徒刑執行完畢後，5 年內故意再犯本件
    有期徒刑以上之上開2 罪，均為累犯，均應依刑法第47條第
    1 項之規定加重其刑。
  (五)爰審酌被告乙○○、許獎麟僅因為協助林麗蓉向告訴人索討
    債務，不思以和平手段解決，竟即以不法手段剝奪告訴人行
    動自由，強迫告訴人立即籌錢或找親友擔任保證人，過程中
    更由許獎麟以言語或折疊刀恫嚇告訴人，並出手毆打告訴人
    ，使告訴人內心所受恐懼非輕，又被告2 人嗣後未能與告訴
    人達成和解，彌補告訴人所受損害，行為誠屬可議，及被告
    乙○○飾詞否認有何妨害自由、傷害之犯行，被告許獎麟則
    飾詞否認否認有何妨害自由犯行，犯後態度非佳等情，並分
    別考量被告2 人涉案程度，與被告2 人之智識程度、生活狀
    況等一切情狀，分別量處如主文第1 項、第2 項所示之刑，
    並就被告乙○○所犯傷害罪部分，考量被告乙○○業商、家
    境小康、學歷為高中畢業等情狀（見被告乙○○警詢筆錄受
    詢問人基本資料欄），諭知如主文第2 項所示之易科罰金之
    折算標準。
  (六)又被告2 人為前揭犯行後，中華民國九十六年罪犯減刑條例
    業於96年7 月4 日公布，於同年月16日起施行，本案被告2
    人之犯罪時點係在96年4 月24日減刑基準日之前，且被告2
    人所犯之罪經核均與該條例第2 條第1 項之規定相符，復無
    同條例第3 條限制減刑之除外情形，爰依該條例第2 條第1
    項第3 款規定，就對被告2 人所宣告之上開刑期，均減其刑
    期二分之一。又前揭就被告乙○○所宣告之剝奪他人行動自
    由罪刑，經減刑後依法得易科罰金，是爰並就被告乙○○所
    減得之刑，考量前揭被告乙○○之職業、收入、教育程度等
    情狀，諭知如主文第2 項所示之易科罰金之折算標準。並依
    刑法第51條第5 款規定，就被告2 人所減得之刑，定其等應
    執行之刑，及就被告乙○○所定之應執行刑，諭知如主文所
    示之易科罰金之折算標準。
據上論斷，應依刑事訴訟法第299 條第1 項前段，刑法第28條、
第302 條第1 項、第277 條第1 項、第47條第1 項、第41條第1
項前段、第51條第5 款，中華民國九十六年罪犯減刑條例第2 條
第1 項第3 款、第7 條第1 項、第9 條，刑法施行法第1 條之1
，判決如主文。
本案經檢察官己○○到庭執行職務。
中    華    民    國    97    年    5     月    20    日
                  刑事第十七庭  審判長法  官  洪能超
                                      法  官  林建鼎
                                      法  官  陳思帆
以上正本證明與原本無異。
如不服本判決應於收受本判決後10日內向本院提出上訴書狀，並
應敘述具體理由，如未敘述上訴理由者，應於上訴期間屆滿後20
日內補提理由書狀於本院（均須按他造當事人之人數附繕本）「
切勿逕送上級法院」。
中    華    民    國    97    年    5     月    20    日
                                      書記官  王高山
中華民國刑法第277條
傷害人之身體或健康者，處3 年以下有期徒刑、拘役或1 千元以
下罰金。
犯前項之罪因而致人於死者，處無期徒刑或7 年以上有期徒刑；
致重傷者，處3 年以上10年以下有期徒刑。
中華民國刑法第302條第1項
私行拘禁或以其他非法方法，剝奪人之行動自由者，處5 年以下
有期徒刑、拘役或3百元以下罰金。
刑法施行法第1條之1
中華民國94年1 月7 日刑法修正施行後，刑法分則編所定罰金之
貨幣單位為新臺幣。
94年1 月7 日刑法修正時，刑法分則編未修正之條文定有罰金者
，自94年1 月7 日刑法修正施行後，就其所定數額提高為30倍。
但72年6 月26日至94年1 月7 日新增或修正之條文，就其所定數
額提高為3 倍。


司法院資訊處製作；財團法人民間司法改革基金會備份。
